臺灣嘉義地方法院刑事判決　　　　　　　 96年度訴字第799號
公　訴　人　臺灣嘉義地方法院檢察署檢察官
被　　　告　甲○○
上列被告因妨害自由案件，經檢察官提起公訴（96年度偵字第50
66號），被告於本院行準備程序時就犯罪事實為有罪之陳述，經
本院合議庭裁定由受命法官改依簡式審判程序審理，判決如下：
    主  文
甲○○犯剝奪他人行動自由罪，處有期徒刑貳年。緩刑貳年，緩
刑期內付保護管束，付保護管束期間禁止對乙○○○實施家庭暴
力。
    事實及理由
一、本件犯罪事實：
(一)甲○○與乙○○○為夫妻，係家庭暴力防治法第3 條第1 款
    所定之家庭成員。甲○○於民國96年5 月17日0 時15分許，
    駕駛車號不詳之自用小貨車，前往嘉義縣阿里山鄉鄉公所，
    要求乙○○○回家，但被乙○○○拒絕，2 人因此發生爭執
    ，甲○○竟基於剝奪他人行動自由之故意，對乙○○○表示
    ：沒關係，妳這樣子，我就來硬的等語，旋強行將乙○○○
    抱至上開小貨車內，並駕駛該車前往阿里山鄉樂野村2 鄰20
    號前，在車內剝光乙○○○全身衣褲，復徒手毆打乙○○○
    ，致乙○○○全身傷痕累累，受有如附表所示之24處傷害（
    傷害部分未據告訴），以上開方式剝奪乙○○○之行動自由
    。嗣經乙○○○報警處理，始悉上情。
(二)案經嘉義縣警察局竹崎分局報請臺灣嘉義地方法院檢察署檢
    察官偵查起訴。
二、認定犯罪事實所憑證據：
(一)被告甲○○於警詢、偵查及本院審理中之自白。
(二)被害人乙○○○於警詢及偵查中之指訴。
(三)證人陳義雄於警詢中之證述。
(四)財團法人天主教聖馬爾定醫院診斷證明書1 紙、乙○○○受
    傷照片7 張。
三、論罪科刑：
(一)被告所為，係犯刑法第302 條第1 項之剝奪他人行動自由罪
    。又家庭暴力係指家庭成員間實施身體或精神上不法侵害之
    行為，家庭暴力罪則係指家庭成員間故意實施家庭暴力行為
    而成立其他法律所規定之犯罪，家庭暴力防治法第2 條第1
    款、第2 款分別定有明文。被告甲○○與被害人羅楊慧芳為
    夫妻，屬家庭暴力防治法第3 條第1 款所定之家庭成員，被
    告對家庭成員即被害人乙○○○故意實施身體及精神上之不
    法侵害行為，而成立刑法之剝奪他人行動自由罪，依家庭暴
    力防治法第2 條第2 款之規定，所為亦屬家庭暴力罪。
(二)爰依被告之供述及卷附其臺灣高等法院被告前案紀錄表等資
    料，審酌：被告國中肄業之智識程度，前無刑事犯罪紀錄，
    素行尚佳，惟僅因夫妻一時失和，即以上揭方式剝奪被害人
    之行動自由，犯罪手段惡劣，然其犯後坦承犯行，態度尚稱
    良好等一切情狀，並參酌公訴人具體求處被告有期徒刑2 年
    ，並宣告緩刑2 年（詳見後述），被告及告訴人亦同意上述
    求刑（見本院卷第24頁），量處如主文所示之刑，以資懲儆
    。
(三)查被告前未曾因故意犯罪受有期徒刑以上刑之宣告，有其臺
    灣高等法院被告前案紀錄表1 紙在卷可佐，因一時失慮而為
    本件犯行，事後已取得被害人之原諒，且依被害人所述，被
    告於案發後並未再為相同行為，家中主要經濟來源為被告，
    尚須扶養3 名小孩（見本院卷第14、22至24頁）。綜合上情
    ，本院認被告經此次偵查、審判程序，當知所警惕，信無再
    犯之虞，所宣告之刑以暫不執行為適當，爰依刑法第74條第
    1 項第1 款之規定，併予宣告緩刑2 年，以勵自新。另被告
    係犯家庭暴力罪而受緩刑之宣告，依家庭暴力防治法第38條
    第1 項、第2 項之規定，在緩刑期內應付保護管束，法院為
    此緩刑宣告時，得命被告於緩刑付保護管束期間內，遵守禁
    止實施家庭暴力等法定事項。查被害人雖已返家與被告共同
    生活，惟仍會害怕再遭受被告之不法侵害，業據被害人乙○
    ○○陳述在卷（見本院卷第23頁），是本院審酌被告此次犯
    罪手段，並參酌公訴人具體請求給予被告緩刑宣告時，應附
    加被告於緩刑期間內禁止對被害人實施家庭暴力之條件，以
    及被告、被害人均同意公訴人上開請求，爰依家庭暴力防治
    法第38條第2 項第1 款之規定，併命禁止被告甲○○對被害
    人乙○○○實施家庭暴力行為如主文所示。
四、依刑事訴訟法第273 條之1 第1 項、第299 條第1 項前段、
    第310 條之2 、第454 條第1 項，刑法第302 條第1 項、第
    74條第1 項第1 款，家庭暴力防治法第38條第1 項、第2 項
    第1 款，判決如主文。
本案經檢察官江金星到庭執行職務。
中　　華　　民　　國　　96　　年　　9 　　月　　29　　日
    　　　　　　     刑事第三庭 法　官　陳  蒨  儀
上列正本證明與原本無異。
如不服本判決，應於判決送達後十日內向本院提出上訴狀，上訴
書狀依法應敘述具體理由，如未敘述具體理由者，應於上訴期間
屆滿後二十日內補提理由書於本院（均應附繕本）。告訴人或被
害人如對於本判決不服者，應具備理由請求檢察官上訴，其上訴
期間之計算係以檢察官收受判決正本之日期為準。
中　　華　　民　　國　　96　　年　　10　　月　　1 　　日
                                書記官  楊  國  色
附表：乙○○○所受傷害
    1.頭部外傷。
    2.額頭挫傷並瘀青5×2公分。
    3.左臉頰挫傷並瘀青2×1公分。
    4.下巴挫傷並瘀青4×3公分。
    5.右眼眶挫傷及瘀青並結合膜下出血。
    6.右耳挫傷。
    7.右胸挫傷並瘀青6×2公分、5×2.5公分、3×1公分。
    8.左胸挫傷並瘀青5×3公分、2×2.5公分、2×1公分。
    9.右上背挫傷並瘀青6×3公分。
   10.左上背挫傷並瘀青5×2公分。
   11.左下背挫傷並瘀青2×2公分。
   12.右下腹挫傷並瘀青3×3公分。
   13.會陰部挫傷。
   14.右臀挫傷並瘀青2×2公分。
   15.左上臂挫傷並瘀青20×12公分。
   16.右上臂挫傷並瘀青6×2.5公分。
   17.左手腕挫傷並瘀青2×1公分。
   18.左手肘挫傷並瘀青2×2公分。
   19.右前臂挫傷並瘀青2.5×1公分。
   20.左大腿內側挫傷並瘀青18×4公分。
   21.左大腿外側挫傷並瘀青6×2公分。
   22.右大腿挫傷並瘀青2×2公分。
   23.左小腿挫傷並瘀青3×2公分、2×2公分。
   24.左側脛骨及腓骨骨折。
附錄本判決論罪科刑法條：
刑法第302條第1項
私行拘禁或以其他非法方法，剝奪人之行動自由者，處5 年以下
有期徒刑、拘役或3 百元以下罰金。
家庭暴力防治法第38條
犯家庭暴力罪或違反保護令罪而受緩刑之宣告者，在緩刑期內應
付保護管束。
法院為前項緩刑宣告時，得命被告於付緩刑保護管束期間內，遵
守下列一款或數款事項：
一、禁止實施家庭暴力。
二、禁止對被害人為騷擾、接觸、跟蹤、通話、通信或其他非必
    要之聯絡行為。
三、遷出被害人之住居所。
四、遠離下列場所特定距離：被害人之住居所、學校、工作場所
    或其他被害人或其特定家庭成員經常出入之特定場所。
五、完成加害人處遇計畫。
六、其他保護被害人或其特定家庭成員安全之事項。
法院依前項第五款規定，命被告完成加害人處遇計畫前，得準用
第十四條第二項規定。
法院為第一項之緩刑宣告時，應即通知被害人及其住居所所在地
之警察機關。
受保護管束人違反第二項保護管束事項情節重大者，撤銷其緩刑
之宣告。
